臺灣彰化地方法院刑事判決　　　　　　　　　　　　　九十二年度易字第八六九號
　　公　訴　人　臺灣彰化地方法院檢察署檢察官
　　被　　　告　乙○○原名曾.
右列被告因詐欺案件，經檢察官提起公訴（九十二年度偵字第四四四一號、九十二年
度調偵字第二０七號），本院判決如左：
    主      文
乙○○連續意圖為自己不法之所有，以詐術使人將本人之物交付，處有期徒刑壹年。
    事      實
一、乙○○自民國八十年間起即在彰化縣員林鎮華成市場經營「福成雞肉批發」，惟
    因經常對外舉債，因而自八十八年十月間起，對外即已負債累累，陷於週轉困難
    之窘境，詎其竟基於意圖為自己不法所有之概括犯意，明知自己已無清償能力，
    猶於八十九年三、四月間，隱瞞其已無清償能力之事實，連續向同於華成市場設
    攤之甲○○、丙○佯稱須支付上游雞肉商之貨款等語，並分別交付如附表一、二
    所示之票據以取信於渠等，而向二人借款，致使甲○○、丙○因而陷於錯誤，誤
    以為乙○○仍有資力，並會如期償還，乃陸續交付如附表票據所示之款項予乙○
    ○。嗣甲○○、丙○屆期提示如附表所示之票據，卻均因存款不足而遭退票或無
    法兌現，乙○○又避未出面解決，甲○○、丙○始知受騙。
二、案經被害人甲○○、丙○訴請台灣彰化地方法院檢察署檢察官偵查起訴。
    理      由
一、訊據被告乙○○固坦承曾於前揭時、地向告訴人甲○○、丙○借款並交付如附表
    所示之票據，惟該等票據均因其無力支付而遭退票或無法兌現之事實不諱，惟矢
    口否認有何詐欺犯行，辯稱：伊自八十七年間即向告訴人甲○○借款，另以票據
    請告訴人丙○代為調現，期間均有支付利息，而其借款動機係為雞肉批發生意之
    用，繳付貨款予上游廠商，八十九年間，因生意不佳，無力支付利息，同年六、
    七月時，因繳納票款之利息金額愈來愈高，所以票據無法兌現云云。惟查，右揭
    犯罪事實，迭據告訴人甲○○、丙○分於偵查中及本院調查、審理時指訴綦詳，
    並有支票影本九紙、退票理由單影本八紙、本票影本三紙及彰化縣員林鎮調解委
    員會調解書三份等在卷可稽，且經如附表所示支票之發票人吳文祥、邱麗珠、曾
    增明（三人另經檢察官為不起訴處分）於偵查中供述明確。次查，被告於八十八
    年九月二十五日前，共積欠告訴人甲○○一百五十萬元遲遲無法清償（按被告係
    分別以六紙本票向告訴人甲○○借款，最後一紙本票之發票日期為八十八年九月
    二十五日），經告訴人向本院聲請對本票准許強制執行，有本院九十年度票字第
    一七五九號民事裁定在卷可憑，是可知被告自八十八年十月間起，其支付能力已
    發生問題；再據被告於本院審理中自承：其經營雞肉批發，每月利潤約三十餘萬
    元，然於八十九年初，為支付債務，向地下錢莊借款一百二十五萬元，同年二月
    又借五十萬元，三月份再借一百萬元，一百萬元每十天要三十萬元之利息，五十
    萬元部分，每十天需十九萬元之利息，對外負債近二千萬元，而其於八十九年三
    、四月間向告訴人借款時，並未告知曾向地下錢莊借款之事等語，是被告於八十
    九年三、四月間向告訴人借款時，每月營收顯不足以支應地下錢莊之利息，遑論
    其交付之票據屆期能否兌現，況於偵查中，經查詢被告之金融機構往來帳戶，被
    告於借款期間，幾已無任何存款，此有金融帳戶開戶查詢系統查詢單、誠泰商業
    銀行員林分行九十二年四月二日函及存摺存款對帳單等在卷可參，足見被告借款
    當時，的確已陷於無資力之狀態，且已預期其交付之票據屆期無法兌現。又查，
    被告前因財產遭其夫挪用，致使信用受損而無法申請支票帳戶使用，始借用吳文
    祥、邱麗珠及曾增明三人之支票對外使用乙情，業據被告供認在卷，並經吳文祥
    、邱麗珠及曾增明三人於偵查中陳明無訛，觀諸吳文祥三人之票據信用資訊，三
    人借予被告使用之支票，自八十九年七月間起，陸續發生大量退票之情事，合計
    退票之金額高達一千餘萬元，此有法務部票據信用資訊連結作業查詢明細表在卷
    可按，而被告於本院審理中自承，前揭無法兌現之支票，多係八十九年三、四月
    間所簽發，被告在財務狀況已然窘迫之際，明知己身已無清償能力，仍大量簽發
    支票使用，益發可證被告自始即無意使附表所示之票據兌現。況查，本院經函詢
    被告所稱往來之上游雞肉供應商，其中大成長城企業股份有限公司、卜蜂企業股
    份有限公司均稱八十七年至八十九年間未曾與「福成雞肉批發商」有何交易往來
    ，泰山企業股份有限公司則自八十六年四月起已無經營肉品業務，上情各有前開
    公司之回函可據，至其中被告所稱往來行號之一之通鴻商行雖回函本院稱其自八
    十七年至八十九年間與被告有生意往來，每半月貨款金額約為九十萬至一百一十
    萬元云云，然本院經調取通鴻商行之設立資料，該商行核准設立日期為八十九年
    六月一日，如何能自八十七年間即與被告生意往來，是通鴻商行函稱之貨款金額
    顯難採信。經由上述，被告向告訴人借款之目的，顯非為支付貨款之用，應係為
    解其燃眉之急，即支應地下錢莊之逼債，至將來果發生無法清償告訴人之情事，
    亦在所不惜，應屬無疑。從而，本件被告具不法所有之意圖灼然可見，被告辯稱
    無詐欺之意，顯係事後卸責之詞，不足採信，本件事證已臻明確，被告犯行堪予
    認定。
二、核被告所為，係犯刑法第三百三十九條第一項詐欺取財罪。被告先後多次犯行，
    時間緊接，顯係基於概括之犯意，觸犯構成要件相同之罪名，應依連續犯論以一
    罪，並加重其刑。爰審酌被告之品行、犯罪之動機、目的、手段、所詐取之金額
    及犯罪後之態度等一切情狀，量處如主文所示之刑，以資懲儆。
據上論斷，應依刑事訴訟法第二百九十九條第一項前段，刑法第五十六條、第三百三
十九條第一項，罰金罰鍰提高標準條例第一條前段，判決如主文。
本件經檢察官賴志盛到庭執行職務
中華      民      國      九十三      年    四      月      六    日
                                臺灣彰化地方法院刑事第二庭
                                    審判長法      官  石  馨  文
                                          法      官  郭  麗  萍
                                          法      官  王  義  閔
右正本證明與原本無異。
如不服本判決，應於判決送達後十日內，向本院提出上訴狀( 須附繕本 )。
告訴人或被害人對於判決如有不服具備理由請求檢察官上訴者，其上訴期間之計算係
以檢察官收受判決正本之日期為準。
                                          法院書記官  詹  國  立
中      華      民      國      九十三      年    四      月      八    日
刑法第三百三十九條
意圖為自己或第三人不法之所有，以詐術使人將本人或第三人之物交付者，處五年以
下有期徒刑、拘役或科或併科一千元以下罰金。
以前項方法得財產上不法之利益或使第三人得之者亦同。
前二項之未遂犯罰之。
